【裁判字號】    97,簡上,750
【裁判日期】    980107
【裁判案由】    詐欺
【裁判全文】
臺灣高雄地方法院刑事判決             97年度簡上字第750號
上  訴  人
即  被  告  寅○○
上列上訴人即被告因詐欺案件，不服本院高雄簡易庭中華民國97
年6 月27日96年度簡字第7989號第一審簡易判決（聲請簡易判決
處刑案號：臺灣高雄地方法院檢察署96年度偵緝字第3991、3992
、3993、3994、3995、3996號）提起上訴，本院管轄之第二審合
議庭判決如下：
    主  文
原判決撤銷。
寅○○幫助犯詐欺取財罪，處有期徒刑月，如易科罰金，以新
臺幣壹仟元折算壹日；減為有期徒刑壹月又拾伍日，如易科罰金
，以新臺幣壹仟元折算壹日。又幫助犯詐欺取財罪，處有期徒刑
月，如易科罰金，以新臺幣壹仟元折算壹日；減為有期徒刑壹
月又拾伍日，如易科罰金，以新臺幣壹仟元折算壹日。應執行有
期徒刑貳月，如易科罰金，以新臺幣壹仟元折算壹日。
    事  實
一、寅○○明知提供金融帳戶存摺、金融卡（提款卡）、提款密
    碼、行動電話門號SIM 卡等物予他人使用，有可能遭不法利
    用，以利他人遂行財產犯罪（包括詐欺取財）之目的，竟以
    縱使有人持其所申辦之金融帳戶、行動電話門號作為詐欺取
    財之犯罪工具，亦不違背其本意之幫助犯意，將其甫於民國
    96年1 月18日向位於高雄市○○○路55號之原華僑商業銀行
    股份有限公司高雄三民分行〔下稱原華僑銀行高雄三民分行
    ，已為花旗（台灣）商業銀行股份有限公司所併購〕所申辦
    之帳戶（帳號：00000000000000）存摺、密碼、印章及金融
    卡，於上揭申辦上開帳戶日後至同年月23日13時40分〔即被
    害人子○○受騙匯新台幣（下同）53,400元入該帳戶〕間之
    某時，在高雄市○○路與十全路口交予一姓名、年籍不詳，
    綽號「小江」或「李建中」之詐欺集團成員使用，復另行起
    意於96年1 月23日向遠傳電信股份有限公司（下稱遠傳電信
    公司）申辦行動電話門號（號碼：0000000000）、於翌日（
    即24日）向和信電訊股份有限公司（下稱前和信電訊公司，
    於93年1 月1 日與遠傳電信公司合併）申辦行動電話門號（
    號碼：0000000000），並於96年1 月24日辦妥上開兩行動電
    話後至96年2 月4 日23時許（被害人己○○遭上開門號0000
    000000號行動電話詐騙37,000元之日）間之某時，將上開SI
    M 卡2 張交予同一之詐欺集團成員使用；嗣該詐騙集團成員
    意圖為自己不法之所有，於如附表編號1 所示之時間撥打電
    話予子○○，以附表編號1 所示之詐騙方式，致子○○陷於
    錯誤，而將附表編號1 所示之款項匯入附表編號1 所示之帳
    戶內，嗣又於附表編號2 至11所示之時間，該詐欺集團以附
    表編號2 至11所示之詐騙方式，向附表編號2 至11所示之人
    詐騙，致附表編號2 至11所示之人因陷於錯誤，而撥打寅○○所申辦之上開電話號碼與對方聯絡，而將附表編號2 至11
    所示之款項匯入附表編號2 至11所示之帳戶內。嗣因附表所
    示之人發現受騙，而報警循線查悉上情。
二、案經丁○○訴由台北縣政府警察局移送、癸○○、甲○○訴
    由臺北市政府警察局大安分局報請、高雄縣政府警察局湖內
    分局報請、高雄市政府警察局三民第一分局暨左營分局報請
    、臺北市政府警察局內湖分局報請臺灣士林地方法院檢察署
    呈請臺灣高等法院檢察署檢察長令轉臺灣高雄地方法院檢察
    署檢察官聲請簡易判決處刑。
    理  由
壹、證據能力之認定：
    按被告以外之人於審判外之陳述，雖不符刑事訴訟法第159
    條之1 至之4 之規定，然經當事人於審判程序同意作為證據
    ，法院審酌該言詞陳述或書面陳述作成時之情況，認為適當
    者，亦得為證據。又當事人、代理人或辯護人於法院調查證
    據時，知有第159 條第1 項不得為證據之情形，而未於言詞
    辯論終結前聲明異議者，視為有前項之同意，同法第159 條
    之5 亦有明文，而上開規定之立法意旨在於傳聞證據未經當
    事人之反對詰問予以核實，原則上先予排除，惟若當事人已
    放棄詰問或未聲明異議，基於證據資料愈豐富，愈有助於真
    實發現之理念，且強化言詞辯論主義，法院自可承認該傳聞
    證據例外擁有證據能力。查本案所引用之其餘證據資料（詳
    後引證據），其中各項言詞或書面傳聞證據部分，縱無刑事
    訴訟法第159 條之1 至第159 條之4 或其他規定之傳聞證據
    例外情形，亦業經本院審理時予以提示並告以要旨，且各經
    檢察官及被告表示意見，當事人已知上述證據乃屬傳聞證據
    ，被告已明示不爭執作為本案之證據使用〔見本院97年度簡
    上字第750 號卷（下稱本院簡上卷）第25頁〕，本件當事人
    復於迄至言詞辯論終結前亦均未對該等證據聲明異議（見本
    院簡上卷第90至106 頁），依上開規定，已擬制同意其有證
    據能力，且本院審酌該等傳聞證據作成時之狀況，並無不宜
    作為證據之情形，均應認於本案有證據能力。
貳、實體方面：
一、訊據上訴人即被告寅○○對於其於96年1 月18日有向原華僑
    銀行高雄三民分行申辦帳戶（帳號為：00000000000000）及
    於同年月23日有向遠傳電信公司申辦行動電話（門號號碼為
    ：0000000000）、於翌日即同年月24日向前和信電信公司申
    辦行動電話（門號號碼為：0000000000），並於96年1 月18
    日申辦上開原華僑銀行高雄三民分行帳戶後至同月23日13時
    40分許被害人子○○受騙存入53,400元間之某時，在高雄市
    ○○路與十全路口，將其上開帳戶之存摺、密碼、印章及金
    融卡交予姓名、年籍不詳之綽號「小江」或「李建中」詐欺
    集團成員使用，復於96年1 月24日辦妥上開兩行動電話門號
    後至96年2 月4 日23時許被害人己○○遭以上開門號000000
    0000號行動電話詐騙37,000元間之某時，再將上開兩門之行
    動電話門號SIM 卡交予同一詐欺集團成員使用，該詐欺集團
    成員於起訴書附表所示之時間，以附表所示之詐騙方式，向
    附表所示之人詐騙，致附表所示之人因陷於錯誤，而匯入款
    項至被告上開帳戶，或撥打被告所申辦之上開電話號碼與對
    方聯絡，而將附表所示之款項匯入附表所示之帳戶內之事實
    ，固表明均不爭執之意（見本院簡上卷第26、27頁），惟矢
    口否認有何幫助詐欺之犯行，並先以：伊並非要提供帳戶及
    電話號碼給詐騙集團使用，當初是一時需款恐急向錢莊調現
    ，錢莊在首月時先要求伊將存摺、提款卡、密碼、印章交付
    作為質押，錢莊亦稱要伊將利息直接匯入該存摺帳戶俾便取
    款，嗣伊曾報警，錢莊乃稱因伊有報警，如此可以用該電話
    聯繫伊付款，避免渠等被警察抓到，遂要伊提供2 個易付卡
    電話號碼，伊乃辦理2 張SIM 卡並提供給錢莊云云為上訴理
    由（見本院簡上卷第23、24頁），嗣又辯稱：伊雖知悉帳戶
    、存摺、提款卡、密碼、SIM 卡對伊很重要，因為借款者人
    大部分都以身分證作為質押，伊乃問錢莊為何要用存摺、印
    章、提款卡、密碼等作為質押，但是錢莊稱因伊繳息不正常
    ，加上伊家人有去報警，伊才於報警後將存摺、印章、提款
    卡、密碼交給錢莊，SIM 卡則是伊在交付存摺後隔月才交給
    錢莊，至綽號「小江」乃是報上所載姓名，去電後錢莊接電
    話者均自稱是江先生，自稱「李建中」者是該錢莊成員之1
    人，年約20幾歲之男子，伊即是將存摺等物交給「李建中」
    ，但伊不確定此是否為真實姓名云云（見本院簡上卷第24頁
    ）。
二、經查：
  (一)上揭被告所不爭執之事實，並有被告所申辦原華僑銀行高雄
    三民分行客戶開戶基本資料及交易明細表各1 份（帳號：00
    000000000000）各1 份〔見高雄市政府警察局三民第一分局
    偵辦之警卷（下稱警四卷）第23至28頁〕、高雄社東郵局 (
    局號：000000-0) 第000000-0號存簿儲金呂文賢帳戶立帳申
    請書影本及交易詳情表各1 份〔見台北縣政府警察局偵辦之
    警卷（下稱警一卷）第38至42頁、台北市政府警察局內湖分
    局偵辦之警卷（下稱警二卷）第13至15頁、台北市政府警察
    局大安分局偵辦之警卷（下稱警三卷）第2 至4 、7 至9 、
    13至15頁、臺灣士林地方法院檢察署96年度偵字第7025號卷
    （下稱士林地檢偵卷）第21至23頁〕、屏東林森路郵局（局
    號:000000-0） 第000000-0號存簿儲金洪薇雯帳戶立帳申請
    書影本及交易詳情表各1 份〔見高雄市政府警察局偵辦之警
    卷（下稱警五卷）第38至39頁〕、被害人子○○匯款之「竹
    南信用合作社匯出匯款回執聯」1 紙（見警四卷第14頁）、
    被害人己○○、丙○○、卯○○、丁○○之匯款「自動櫃員
    機交易明細表」各1 份（見警五卷第33頁、警二卷第11頁、
    警三卷第126 、128 頁、警一卷第12頁）、被害人癸○○、
    乙○○、壬○○之「活期存款存摺」內頁各1 份（見警三卷
    第45、61頁、士林地檢偵卷第25頁）、遠傳電訊通聯調閱查
    詢單（門號：0000000000為被告所申設）、和信電訊通聯調
    閱查詢單（門號：0000000000為被告所申設）各1 份（見警
    五卷第52頁、警一卷第22至36頁、警二卷第20至25頁、警三
    卷第31頁、士林地檢偵卷第18頁）、苗栗縣警察局竹南分局
    造橋分駐所、台北市政府警察局大中山分局、中正第二分局
    及士林分局、台北縣政府警察局受理刑事案件三聯單各1 份
    （見警四卷第7 頁、警三卷第130 、136 、140 頁、警一卷
    第11頁）、台北市政府警察局大安分局受理刑事案件三聯單
    3 份（見警三卷第41、60、148 頁）、台北市政府警察局內
    湖分局受理刑事案件三聯單2 份（見警三卷第118 頁、士林
    地檢偵卷第35頁）、苗栗縣警察局竹南分局造橋分駐所、台
    北市警察局大安分局敦化南路派出所、新竹市警察局第二分
    局埔頂派出所、台北市政府警察局中正第二分局、台北市政
    府警察局大安分局、內湖分局所受理詐騙帳戶通報警示簡便
    格式表各1 份（見警四卷第9 頁、警三卷第46、51、132 、
    150 頁、士林地檢偵卷第37頁）、台北市政府警察局士林分
    局文林派出所、高雄市政府警察局左營分局博愛四路派出所
    受理詐騙帳戶通報警示詐騙電話斷話簡便格式表各1 份（見
    警三卷第139 頁、警五卷第36頁）、台北市政府警察局內湖
    分局受理詐騙帳戶通報警示1 份（見警三卷第114 頁）、苗
    栗縣警察局竹南分局、台北市政府警察局大安分局、台北縣
    政府警察局刑警大隊、台北市政府警察局內湖分局受理各類
    案件紀錄表各1 份（見警四卷第8 頁、警三卷第48頁、警一
    卷第10頁、士林地檢偵卷第34頁）、台北市政府警察局大安
    分局刑事案件報告單1 份（見警三卷第38、147 頁）、內政
    部警政署反詐騙案件紀錄表各1 份（見警四卷第10頁、警五
    卷第34至35頁、警三卷第47、50、62、63、113 、119 、12
    9 、131 、133 、137 至138 、149 頁、士林地檢偵卷第36
    頁）、帳號yls0208 之YAHOO 奇摩拍賣網站評價紀錄1 份（
    見警二卷第30至34頁）、被害人己○○所下標之「AUSU A84
    ST72DD（A8Js）全新優惠再送電視棒＋震動搖桿」網頁資料
    1 份（見警五卷第40至47頁）、被害人丙○○所下標之「全
    新CANON 580EX 專業級閃光燈（含國際保單）日本原廠製。
    現貨發售」網頁資料1 份（見警二卷第9 至10頁）、被害人
    癸○○所下標之「全新CANON 580EX 專業級閃光燈（含國際
    保單）日本原廠製。現貨發售」網頁資料1 份（見警三卷第
    42至44頁）、被害人卯○○所下標之「全新NIKON SB-800專
    業級閃光燈（含國際保單）日本原廠製。現貨發售」網頁資
    料1 份（見警三卷第125 至126 頁）、被害人丁○○所下標
    之「全新NIKON SB-800專業級閃光燈（含國際保單）日本原
    廠製。現貨發售」網頁資料1 份（見警一卷第12至17頁）、
    被害人黃錦菘向YAHOO 奇摩檢舉之E-MAIL資料1 份（見警三
    卷第151 至156 頁）、被害人乙○○所下標之「全新WII （
    日規機＋第一次接觸、含手把＋運動SPORTS）NINTENDO最新
    一代主機‧限量四組」網頁資料1 份（見警三卷第54至55頁
    、59頁）、被害人壬○○所下標之「全新WII （日規機＋第
    一次接觸‧含手把+ 運動SPORTS）NINTENDO最新一代主機‧
    限量四組」網頁資料1 份（見士林地檢偵卷第27至33頁）、
    帳號yls0208 基本資料明細及IP位置表各1 份（見警一卷第
    18至19頁、警二卷第29頁、警三卷第19頁）、帳號alice500
    a 基本資料明細及IP位置表「其中此帳號所留之通訊電話「
    0000000000」，為被告所申設」資料1 份（見警五卷第48至
    51頁）等附卷可稽，且經證人即告訴人癸○○、甲○○、丁○○於警詢時陳述明確（見警三卷第39、40、141 至143 頁
    、警一卷第7 至9 頁）、證人即被害人子○○、己○○、丙○○、乙○○、卯○○、辛○○、黃錦菘、壬○○於警詢時
    陳述相符（見警四卷第5 、6 頁、警五卷第5 、6 頁、警二
    卷第6 至8 頁、警三卷第56、57、115 至117 、122 、123
    、134 、135 、145 、146 頁、士林地檢偵卷第5 、6 頁）
    ，堪認被告所提供之上開帳戶及2 門行動電話門號確均遭不
    詳之詐騙集團使用於如附表所示之詐欺取財無疑。
  (二)次按個人所申辦之行動電話門號、帳戶存摺、金融卡（提款
    卡）、提款密碼等物，專有性甚高，若交由他人隨意使用，
    可能損及個人財產權益及信用，並遭濫用為財產犯罪之工具
    ，實非一般可自由流通使用之物，縱需交他人使用，亦必基
    於信賴關係或特殊事由，自不可能隨意交予不熟識之人任意
    使用。是苟有不熟識之人欲索用行動電話門號、帳戶存摺等
    物使用，一般人本於生活經驗及認識，足以懷疑需用者，係
    基於隱瞞資金流向或行為人身分之不法目的，與利用他人之
    門號、金融機構帳戶為犯罪工具有關。按刑法上之故意，可
    分為直接故意與不確定故意（間接故意），所謂「不確定故
    意」，係指行為人對於構成犯罪之事實，預見其發生而其發
    生並不違背其本意者，刑法第13條第2 項定有明文。查被告
    教育程度為大學會計系大學三年級肄業，已在社會上工作多
    年，智識程度不可謂不高，而且至少曾向兩間地下錢莊借貸
    金錢，又明知錢莊借貸多以身分證作為質押物，本件質押物
    違反常情，所交上開帳戶及SIM 卡等物予錢莊成員叫做「李
    建中」之人，但不知「李建中」是否為真實姓名等事實，業
    據被告供述明確（見本院簡上卷第24、107 、168 頁），復
    以證人庚○○亦到庭證稱僅質押被告身分證、健保卡，並簽
    立本票、借據等語（見本院簡上卷第75頁），並有被告所提
    之本院96年度訴字第5567號刑事判決附表一有關被告擔保品
    品項係「簽發本票、借據8 萬元，押身分證、健保卡」1 份
    在卷可稽（見本院簡上卷第42頁），而被告既係成年且為智
    識能力頗高之人，當知行動電話門號、金融機構帳戶均與個
    人權益息息相關，不能隨意交予他人使用，對於他人會持其
    所提供之行動電話門號、金融機構帳戶進行犯罪應有所預知
    ，竟仍將其所申辦之門號、開立之帳戶、金融卡（提款卡）
    、提款密碼、印章恣意供人使用，對於他人持用犯罪之事實
    ，自不違背其本意，足見被告有幫助他人利用其門號、帳戶
    犯罪之不確定故意，應無疑義，被告主觀上有幫助詐欺取財
    之故意甚明。
  (三)又自實施詐欺之人角度審酌，其既知利用他人之帳戶掩飾犯
    罪所得及他人行動電話門號作為犯罪工具，應非愚昧之人，
    當知社會上一般正常之人，如帳戶存摺、印鑑章、提款卡、
    提款密碼及行動電話門號非該他人所自願提供，顯有相當可
    能為防止取得之人做為不法使用，而徒增訟累，必於嗣後採
    行報警或向金融機構辦理掛失止付、停用行動電話門號等措
    施，在此情形下，如仍以該帳戶作為犯罪工具，則在其向他
    人詐欺，致使被害人將款項匯入該帳戶後，極有可能因帳戶
    所有人掛失止付而無法提領，則其大費周章從事於犯罪之行
    為，甘冒犯罪後遭追訴、處罰之風險，卻只能平白無故替原
    帳戶所有人匯入金錢，而無法得償犯罪之目的，此等損人不
    利己之舉，又豈是聰明狡詐之罪犯所會犯之錯誤，而若取得
    之行動電話門號猝然遭停話，更將使費心設計之詐騙犯罪計
    畫，突告無疾而終，實非實施詐欺者依常情可預見之作為。
    換言之，從事此等財產犯罪之不法份子，若非確知該帳戶及
    行動電話門號所有人不會去報警或掛失止付、停話，以確定
    其等能自由使用該帳戶提款、轉帳及以該門號聯絡實施詐術
    ，則其等應不至於以該帳戶及行動電話門號從事於財產犯罪
    。參以上開帳戶資料及行動電話門號既確有遭詐欺集團用於
    向被害人詐欺取財之事實，抑且果真被告本對欲提供上開帳
    戶存摺、金融卡、密碼及印章已有所質疑，又因被告或其家
    人報警之故，詐欺集團方要求被告提供上開帳戶及門號，則
    彼此間已生芥蒂，互不信任，為詐騙之徒豈敢隨便將被告之
    帳戶及行動電話挪用他途，而不懼被告採行反制之舉措（諸
    如報警究辦、凍結帳戶及停話等行為），顯見該集團成員理
    應已取得被告相當程度之允諾及默契，方敢大膽用為犯罪之
    工具及入帳之用，從而客觀上當可合理認定被告確有提供上
    開帳戶資料予詐欺取財集團成員，而供詐欺犯罪集團持向被
    害人詐取財物之情無訛。
  (四)再者，被告口口聲聲辯稱上開帳戶係為支付錢莊利息之用，
    且其借貸金額僅3 萬元云云（見本院簡上卷第23、72、168
    頁），惟於偵查中則稱僅欠2 萬元云云（見96年度偵緝字第
    3991號卷第25頁），則依被告上開帳戶資料所示轉帳匯入之
    金額復無繳息之明確紀錄（見警四卷第28頁），更與上開被
    告係簽立金額8 萬元借據之紀錄不符（見本院簡上卷第42頁
    ），所為辯詞就借貸金額及還息紀錄已有未合之處；復以被
    告於本院審理時起先辯稱：先將上開帳戶之存摺、提款卡、
    密碼、印章交予錢莊作為質押，錢莊並要伊將利息逕匯入上
    開帳戶俾便取款，嗣經伊報警，錢莊復稱因伊報警要伊提供
    2 個易付卡門號，以資用以聯絡伊付款，避免渠等遭警捕獲
    ，伊才去辦理2 張SIM 卡交予錢莊使用云云（見本院簡上卷
    第23、24頁），嗣於同日審理中又稱：伊係於報警後才將存
    摺、印章、提款卡、密碼交給錢莊，SIM 卡是在交付存摺後
    之隔月才交予錢莊云云（見本院簡上卷第24頁），惟於偵查
    中卻供稱：伊係於96年初，因缺錢透過朋友向地下錢莊借錢
    ，被要求提供易付卡及存摺，以便聯絡及繳付利息，乃在96
    年初某日，在高雄市○○路與十全路口，將上開易付卡門號
    及華僑銀行之帳戶存摺、密碼、印章、提款卡一起交給一個
    綽號「小江」之男子云云（見同上偵卷第30、31頁），被告
    對於存摺、印章、提款卡、密碼、SIM 卡等何者係於報警之
    前或後交付、先後或同時交付、借貸之初交付或嗣後遭追索
    利息時交付、是否以該等物品為質押或僅為償還利息暨聯絡
    之工具等情均供述反覆不一，是見被告之辯解，殊難憑信。
  (五)抑且，本件被告既對於存摺、提款卡（含密碼）及印章等有
    關個人財產、身分之物品，將淪落於不明人士手中，顯與通
    常錢莊借貸僅以身分證或健保卡質押情況有異，業如前述（
    見本院簡上卷第24頁），矧大筆金額臨櫃領款者方需使用存
    戶之印章，而被告自陳僅借貸3 萬元等語（見本院卷第168
    頁），惟所謂錢莊得收取之利息以上開借貸金額核計，每期
    頂多數千元，則大可以被告之提款卡為之即可，何需採臨櫃
    領款方式面對行員可能之質詢及留下填寫資料，以致需冒更
    容易遭查緝之風險，可見被告既提供並非繳息所需之印章，
    衡情顯有供詐騙集團充作犯罪工具之高度嫌疑。又被告所交
    付之上開物品極易被利用為與財產有關之犯罪工具，竟願將
    其存摺等物交付予與其於身分上不具密切關係之人，顯然對
    於該帳戶將作為不法使用，有所認知，是雖卷內事證並無積
    極證據證明被告知悉實施詐欺者將如何犯罪，而無法於本件
    認定被告有實施詐欺取財犯行之共同犯意聯絡，但被告既自
    陳於交付存摺、提款卡、密碼及印章後，曾疑慮詢問錢莊成
    員為何與一般質押方式有間、且被告自承為大學會計系肄業
    、智識程度頗高等情，業如前述（見本院簡上卷第107 頁）
    ，足見其對金融帳戶交付他人使用，可能遭持以從事財產犯
    罪有所認知，其有幫助他人犯恐嚇取財罪之不確定犯罪故意
    甚明，被告所辯無幫助詐欺取財意思云云，乃不足採。
  (六)至被告雖於本院審理時另辯稱伊共向3 家地下錢莊借錢，每
    家都是借1 、2 萬元左右，到庭證人庚○○是第1 家借錢，
    並非要求伊提供手機、帳戶之人云云（見本院簡上卷第76頁
    ），顯與被告之前所提出證人庚○○涉案判決（案號：本院
    96年度訴字第5567號）判決書時諉稱與本件借錢錢莊不確定
    是否同一個錢莊之陳述有間（見本院簡上卷第25頁），衡情
    應係見證人庚○○之證述對被告不利，才臨訟圖再搪塞卸責
    於另2 家無從查證之所謂錢莊人員之舉，已難採信，又所謂
    證據，係指超越一切合理之可疑，足以認定被告確有犯罪行
    為之積極事證而言，被告固無就所辯解之事實負舉證證明之
    義務，然倘被告提出訴訟上不能證明之積極抗辯，且不合社
    會生活上之常態經驗時，對於既已存在之積極罪證，皆不足
    以用來形成合理懷疑之抗辯，自非「罪疑惟輕」之情形，當
    不得以此抗辯而排除超越一切合理可疑之積極證據。衡以被
    告連上開判決書鉅細靡遺之事實記載（見本院簡上卷第31至
    45頁），亦先諉稱無法確定是否為本件詐騙集團成員企圖藉
    此卸責，顯見被告所執辯之情，應屬無法採信之抗辯，自無
    從採認為有利被告之認定，益徵被告辯解洵為幽靈抗辯，而
    屬空言卸責之詞，實無可採。
  (七)又被告辯稱其父於96年1 月7 日因債務糾紛，向高雄市政府
    三民第一分局哈爾濱派出所報案處理，及其父車輛遭人倒柏
    油之情，固有被告所提出之照片10張、上開分局函文（報案
    日期誤載為97年1 月7 日）、派出所員警工作紀錄簿各1 份
    在卷可稽（見本院簡上卷第29頁），然僅此非但不足證明被
    告並無幫助詐欺之犯意，反因被告係在報案後又先後提供上
    開帳戶資料、印章及SIM 卡，然卻無再報警之相關資料，更
    加令人質疑被告是否因提出上開物品供詐欺集團充作詐財犯
    罪工具以抵償欠債之代價，亦顯有啟人疑竇之處，是亦不足
    採為有利被告之認定。
  (八)綜上所述，被告前開所辯，顯係事後卸責之詞，不足採信，
    是本件事證明確，被告犯行洵堪認定。
三、論罪科刑
  (一)按刑法上之幫助犯，係對於犯罪與正犯有共同之認識，而以
    幫助之意思，對於正犯資以助力，而未參與實施犯罪之行為
    者而言（最高法院75年度台上字第1509號、88年度台上字第
    1270號判決亦同此意旨）。是以，如未參與實施犯罪構成要
    件之行為，且係出於幫助之意思提供助力，即屬幫助犯，而
    非共同正犯。查被告寅○○將其所有原華僑銀行高雄三民分
    行帳戶存摺、提款卡、密碼及印章及向遠傳電信公司、前和
    信電訊公司申辦之行動電話門號等物，提供予姓名年籍不詳
    之成年詐欺人員使用，以遂行該他人詐欺之犯行，核其所為
    ，均係犯刑法第30條第1 項、第339 條第1 項之幫助詐欺取
    財罪。而被告以提供上揭帳戶供渠等對被害人子○○詐欺取
    財匯款之用應為1 罪；另以行動電話門號予犯罪集團，供渠
    等分別對被害人己○○、癸○○、乙○○、丙○○、卯○○
    、辛○○、甲○○、丑○○、丁○○、壬○○詐欺取財之用
    ，係一行為同時觸犯幫助詐欺取財罪，為同種想像競合犯，
    爰依刑法第55條規定，從一重處斷，亦應為1 罪。原審認被
    告上揭犯行，罪證明確，予以論罪科刑，固非無見；然查，
    被告所犯係提供存摺、金融卡以幫助他人向被害人詐財匯款
    之犯罪手法，與嗣後提供SIM 卡之網路競標犯罪手法，二者
    犯罪手法全然不同，時間亦有所區隔，所提供之SIM 卡更係
    在如附表編號1 犯行得手之後所為，且被告始終否認有幫助
    詐欺之犯行，更難認被告於主觀上有何接續犯意之可言，是
    被告所犯上開幫助詐欺取財2 罪間，自應為數罪關係，而應
    予分論併罰，原審未查，論以1 次同時提供上開帳戶之存摺
    、提款卡、密碼、印章及SIM 卡等物應僅以1 罪論之，自有
    未恰。被告空言上訴，雖無理由，惟原審判決既有上開可議
    之處，仍應由本院合議庭予以撤銷改判。
  (二)本院審酌被告並未實際參與詐欺犯行，所犯情節較正犯輕微
    ，爰均依刑法第30條第2 項規定，減輕其刑，復斟酌被告明
    知詐騙行為猖獗，仍將其所有上揭帳戶、行動電話提供予詐
    騙成員使用，除使被害人受有損害，並造成國家查緝犯罪之
    困難，嚴重破壞社會治安及金融秩序，所為實不足取及上開
    被害人11人遭詐騙之金額合計為220,480 元等一切具體情狀
    ，分別量處如主文所示之刑，並均諭知如主文所示之易科罰
    金折算標準，以資懲儆。又本件被告犯罪時間均在96年4 月
    24日以前，且通緝及緝獲之時間均係在中華民國九十六年罪
    犯減刑條例施行之後，均合於該條例第2 條第1 項第3 款之
    減刑規定，爰依該條例均減其宣告刑2 分之1 ，並均諭知易
    科罰金之折算標準，再合併定應執行之刑，併諭知易科罰金
    之折算標準。
  (三)又被告之銀行帳戶存摺、提款卡、密碼、印章及SIM 卡等物
    ，雖係供詐欺集團犯罪所用之物，然既已交付真實姓名年籍
    不詳之詐欺集團成年成員轉交予所屬詐欺集團使用，已非被
    告所能掌控持有，且未扣案，亦非違禁物，又無證據足資證
    明係屬應沒收之物，而於本案為警查獲後，上開物品容或已
    遭該集團人員丟棄而滅失，為免日後執行之困難，又因幫助
    犯不適用責任共同之原則，對正犯所有供犯罪所用或因犯罪
    所得之物，勿庸併為沒收之宣告 (最高法院88年度臺上字第
    6234號判決參照），爰不另為沒收之宣告，併予敘明。
據上論斷，應依刑事訴訟法第455 條之1 第1 項、第3 項、第36
9 條第1 項前段、第364 條、第299 條第1 項前段，刑法第30條
第1 項前段、第2 項、第339 條第1 項、第55條、第41條第1 項
前段、第51條第5 款，刑法施行法第1 條之1 第1 項、第2 項前
段，中華民國九十六年罪犯減刑條例第2 條第1 項第3 款、第7
條、第10條第1 項，判決如主文。
本案經檢察官戊○○到庭執行職務。
中    華    民    國    98    年    1     月    7     日
                  刑事第十七庭  審判長法  官  洪能超
                                      法  官  陳思帆
                                      法  官  林建鼎
以上正本證明與原本無異。
不得上訴。
中    華    民    國    98    年    1     月    7     日
                                      書記官  林秀敏
刑法第339條第1項：
意圖為自己或第三人不法之所有，以詐術使人將本人或第三人之
物交付者，處5年以下有期徒刑、拘役或科或併科1,000元以下罰
金。
附表：
  ┌───┬─────┬───────┬──────────┬────────┬─────┬───────┐
  │編號  │被害人    │被詐騙時間    │被詐騙金額（新臺幣）│詐騙方式        │詐欺集團使│匯入之帳戶    │
  │      │          │              │                    │                │用之電話號│              │
  │      │          │              │                    │                │碼        │              │
  ├───┼─────┼───────┼──────────┼────────┼─────┼───────┤
  │  1   │子○○    │96年1月23日   │5萬3400元           │詐欺集團向其諉稱│          │被告所申辦之上│
  │      │          │              │                    │抽中獎金，要其依│          │開華僑銀行帳戶│
  │      │          │              │                    │指示匯手續費，始│          │              │
  │      │          │              │                    │得領取全額獎金  │          │              │
  ├───┼─────┼───────┼──────────┼────────┼─────┼───────┤
  │  2   │己○○    │96年2月4日    │3萬7700元           │網路上虛偽競標華│0000000000│洪薇雯（所涉詐│
  │      │          │              │                    │碩牌筆記型電腦  │          │欺罪嫌業經臺灣│
  │      │          │              │                    │                │          │屏東地方法院判│
  │      │          │              │                    │                │          │決確定）所申辦│
  │      │          │              │                    │                │          │屏東林森路郵局│
  │      │          │              │                    │                │          │帳戶（帳號：  │
  │      │          │              │                    │                │          │000000000000  │
  │      │          │              │                    │                │          │08）          │
  ├───┼─────┼───────┼──────────┼────────┼─────┼───────┤
  │  3   │癸○○    │96年2月15日   │1萬1360元           │網路上虛偽競    │0000000000│呂文賢（所涉詐│
  │      │          │              │                    │標CANON 580EX專 │          │欺罪嫌，現經臺│
  │      │          │              │                    │業級閃光燈      │          │灣高雄地方法院│
  │      │          │              │                    │                │          │審理中）所申辦│
  │      │          │              │                    │                │          │之高雄社東郵局│
  │      │          │              │                    │                │          │帳戶（帳號：  │
  │      │          │              │                    │                │          │00000000000000│
  │      │          │              │                    │                │          │）            │
  ├───┼─────┼───────┼──────────┼────────┼─────┼───────┤
  │  4   │乙○○    │96年2月16日   │1萬800元            │網路上虛偽競標任│0000000000│呂文賢（所涉詐│
  │      │          │              │                    │天堂Wii遊戲機   │          │欺罪嫌，現經臺│
  │      │          │              │                    │                │          │灣高雄地方法院│
  │      │          │              │                    │                │          │審理中）所申辦│
  │      │          │              │                    │                │          │之高雄社東郵局│
  │      │          │              │                    │                │          │帳戶（帳號：  │
  │      │          │              │                    │                │          │00000000000000│
  │      │          │              │                    │                │          │）            │
  ├───┼─────┼───────┼──────────┼────────┼─────┼───────┤
  │  5   │丙○○    │96年2月14日   │1萬1360元           │網路上虛偽競    │0000000000│呂文賢（所涉詐│
  │      │          │              │                    │標CANON 580EX專 │          │欺罪嫌，現經臺│
  │      │          │              │                    │業級閃光燈      │          │灣高雄地方法院│
  │      │          │              │                    │                │          │審理中）所申辦│
  │      │          │              │                    │                │          │之高雄社東郵局│
  │      │          │              │                    │                │          │帳戶（帳號：  │
  │      │          │              │                    │                │          │00000000000000│
  │      │          │              │                    │                │          │）            │
  ├───┼─────┼───────┼──────────┼────────┼─────┼───────┤
  │  6   │卯○○    │96年2月15日   │1萬160元            │網路上虛偽競    │0000000000│呂文賢（所涉詐│
  │      │          │              │                    │標NIKON SB—800 │          │欺罪嫌，現經臺│
  │      │          │              │                    │專業級閃光燈    │          │灣高雄地方法院│
  │      │          │              │                    │                │          │審理中）所申辦│
  │      │          │              │                    │                │          │之高雄社東郵局│
  │      │          │              │                    │                │          │帳戶（帳號：  │
  │      │          │              │                    │                │          │00000000000000│
  │      │          │              │                    │                │          │）            │
  ├───┼─────┼───────┼──────────┼────────┼─────┼───────┤
  │  7   │辛○○    │96年2月16日   │1萬800元            │網路上虛偽競標任│0000000000│呂文賢（所涉詐│
  │      │          │              │                    │天堂Wii遊戲機   │          │欺罪嫌，現經臺│
  │      │          │              │                    │                │          │灣高雄地方法院│
  │      │          │              │                    │                │          │審理中）所申辦│
  │      │          │              │                    │                │          │之高雄社東郵局│
  │      │          │              │                    │                │          │帳戶（帳號：  │
  │      │          │              │                    │                │          │00000000000000│
  │      │          │              │                    │                │          │）            │
  ├───┼─────┼───────┼──────────┼────────┼─────┼───────┤
  │  8   │甲○○    │96年2月16日   │4萬3300元           │網路上虛偽競    │0000000000│呂文賢（所涉詐│
  │      │          │              │                    │標CANON 相機鏡頭│          │欺罪嫌，現經臺│
  │      │          │              │                    │                │          │灣高雄地方法院│
  │      │          │              │                    │                │          │審理中）所申辦│
  │      │          │              │                    │                │          │之高雄社東郵局│
  │      │          │              │                    │                │          │帳戶（帳號：  │
  │      │          │              │                    │                │          │00000000000000│
  │      │          │              │                    │                │          │）            │
  ├───┼─────┼───────┼──────────┼────────┼─────┼───────┤
  │  9   │丑○○    │96年2月15日   │1萬800元            │網路上虛偽競標任│0000000000│呂文賢（所涉詐│
  │      │          │              │                    │天堂Wii遊戲機   │          │欺罪嫌，現經臺│
  │      │          │              │                    │                │          │灣高雄地方法院│
  │      │          │              │                    │                │          │審理中）所申辦│
  │      │          │              │                    │                │          │之高雄社東郵局│
  │      │          │              │                    │                │          │帳戶（帳號：  │
  │      │          │              │                    │                │          │00000000000000│
  │      │          │              │                    │                │          │）            │
  ├───┼─────┼───────┼──────────┼────────┼─────┼───────┤
  │  10  │丁○○    │96年2月15日   │1萬元               │網路上虛偽競    │0000000000│呂文賢（所涉詐│
  │      │          │              │                    │標NIKON SB—800 │          │欺罪嫌，現經臺│
  │      │          │              │                    │專業級閃光燈    │          │灣高雄地方法院│
  │      │          │              │                    │                │          │審理中）所申辦│
  │      │          │              │                    │                │          │之高雄社東郵局│
  │      │          │              │                    │                │          │帳戶（帳號：  │
  │      │          │              │                    │                │          │00000000000000│
  │      │          │              │                    │                │          │）            │
  ├───┼─────┼───────┼──────────┼────────┼─────┼───────┤
  │  11  │壬○○    │96年2月16日   │1萬800元            │網路上虛偽競標任│0000000000│呂文賢（所涉詐│
  │      │          │              │                    │天堂Wii遊戲機   │          │欺罪嫌，現經臺│
  │      │          │              │                    │                │          │灣高雄地方法院│
  │      │          │              │                    │                │          │審理中）所申辦│
  │      │          │              │                    │                │          │之高雄社東郵局│
  │      │          │              │                    │                │          │帳戶（帳號：  │
  │      │          │              │                    │                │          │00000000000000│
  │      │          │              │                    │                │          │）            │
  └───┴─────┴───────┴──────────┴────────┴─────┴───────┘


司法院資訊處製作；財團法人民間司法改革基金會備份。
